【裁判字號】    89,訴緝,19
【裁判日期】    900417
【裁判案由】    偽造文書等
【裁判全文】
臺灣花蓮地方法院刑事判決                          八十九年度訴緝字第一九號
    公  訴  人  臺灣花蓮地方法院檢察署檢察官
    被      告  丙○○
右列被告因偽造文書等案件，業經檢察官提起公訴（八十三年度偵字第一七八九號）
，本院判決如左：
    主    文
丙○○意圖為自己不法之所有，而侵占自己持有他人之物，累犯，處有期徒刑捌月。
    事    實
一、丙○○曾因竊盜罪，經台灣台中地方法院判處有期徒刑一年，並經台灣高等法院
    台中分院及最高法院分別駁回上訴，於七十八年五月十七日確定，並於民國七十
    九年十月三十日執行完畢。猶不知悔改，以陳柏凱之化名，在花蓮縣新城鄉康樂
    村十七號，開設國隆汽車商行，於民國八十三年一月初，受甲○○委託，出售甲○○之妻陳玉珠所有之車號ＪＣ—六八Ｏ二裕隆尖兵自用小客車一部，詎丙○○
    尋得買主後，於八十三年一月十三日，將該車輛以二十萬五千元之價格，代為出
    售予乙○○，而持有本應交付予甲○○之上開車款後，丙○○竟意圖為自己不法
    之所有，而將該售車款侵占入己花用。
二、案經甲○○訴由台灣花蓮地方法院檢察署檢察官偵查起訴。
    理    由
一、訊據被告丙○○坦承，其化名陳柏凱經營國隆汽車商行後，於八十三年一月接受
    告訴人甲○○委託出售告訴人之妻陳玉珠所有之上揭自小客車一輛，並於八十三
    年一月十三日將車賣給案外人即華一車行之乙○○後，未將所得價金二十萬五千
    元交給甲○○之事實不諱，復經告訴人甲○○指述綦詳、並有ＪＣ—六八Ｏ二號
    自用小客車汽（機）車過戶申請登記書一紙、被告與乙○○於八十三年一月十三
    日簽訂之汽車買賣合約書一紙在卷可按。雖被告辯稱：買車之華一車行之乙○○
    是開給他期票，當時尚未到期，後來因另案被通緝，就逃亡，所以沒有將錢交給
    甲○○云云。惟查，被告業於本院八十九年十月二十四日調查時，供承八十三年
    甲○○委託我賣車，我賣給乙○○，乙○○開他們公司的一張票給我，我有跟陳
    玉珠說票還沒有兌現，兌現時我再拿錢給他，後來乙○○開給我的票有兌現，錢
    我已經花掉了等語在卷，有筆錄可按，足認確係於售車得款後，將車款侵佔入己
    花用殆盡無訛。事證明確，均已洵堪認定。
二、按為他人處理事務之人所為之侵占，為特殊之背信行為，故侵占罪成立時，雖其
    行為合於背信罪之構成要件，亦當論以侵占罪，而不應論以背信罪。核被告受人
    委託出售汽車後，將售得車款侵占入己花用之所為，係犯刑法第三百三十五條第
    一項之侵占罪。公訴人於事實欄已論及被告有侵占行為，雖起訴法條漏未引用，
    本院仍應審理，又公訴人認被告係以背信行為，牽連犯侵占罪，亦有未合，已如
    前述，併予敘明。查被告曾因竊盜罪，經台灣台中地方法院判處有期徒刑一年，
    並經台灣高等法院台中分院及最高法院駁回上訴，於七十八年五月十七日確定，
    並於七十九年十月三十日執行完畢，有卷附台灣高等法院被告全國前案記錄表可
    按，其受有期徒刑之執行完畢，五年以內再犯有期徒刑以上之罪，為累犯，依法
    加重其刑。爰審酌被告之素行不佳，侵占車款之多寡，迄未賠償被害人損失，暨
    考量其犯罪後之態度等一切情狀，量處如主文所示之刑。
三、公訴意旨另以：被告以詐術使告訴人甲○○陷於錯誤，而交付託車主陳玉珠之身
    份證、印章及行車執照等物，並將持有之該車侵占入己，並盜蓋陳玉珠印章，以
    陳玉珠名義偽造汽車過戶申請書，持以行使向台灣省公路局台北區監理所花蓮監
    理站辦理過戶手續，致生損害於陳玉珠，因認被告另涉有詐欺、盜用印章及行使
    偽造私文書等罪云云。然查，在社會上，中古汽車之所有人，欲出售汽車，而委
    託汽車商行代為出售時，其委託均包括汽車之代為展示、代為完成買賣行為（不
    論係以車主名義或以車行名義）、及代為辦理汽車過戶手續等之內容，而構成一
    完整之汽車出售委託契約。準此，告訴人委託經營汽車買賣之被告代為出售汽車
    ，本來即需將汽車交付予被告經營之汽車商行，用以展示予有意購買者觀覽，是
    告訴人交付汽車予被告之行為，本即委託出售之契約之當然行為，並非受詐欺。
    又被告既受託出售汽車，於尋得買主時，自需向出賣人之原車主索取身份證、印
    章及行車執照等資料，持以向監理機關辦理汽車過戶，而完成受託之出售汽車行
    為，此亦為告訴人委託售車之契約內容之必要行為，否則汽車業者，代為售車時
    ，於買賣完成時，如何辦理汽車過戶。因而被告基於受託出售汽車，於找到買主
    時，要求委託人交付身份證、印章及行車執照等資料，持以向監理站，填載汽車
  過戶申請書，並蓋用原車主陳玉珠之印章於申請書上，而辦理汽車過戶予買受人
    之新車主之行為，並無任何施用詐術使告訴人受詐欺或盜用印章而偽造文書，並
    行為偽造文書，或使公務員登載不實之犯罪行為，公訴人認被告涉有此部分犯行
    即有未恰，惟公訴意旨認此部分與前揭論罪科刑之侵占罪間，有方法結果之牽連
    犯關係，屬裁判上一罪，爰不另為無罪之諭知，附此敘明。
據上論斷，應依刑事訴訟法第二百九十九條第一項前段，刑法第三百三十五條第一項
，第四十七條，罰金罰鍰提高標準條例第一條前段判決如主文。
本案經檢察官李子春到庭執行職務
中      華      民      國      九十    年      四      月     十七     日
                                台灣花蓮地方法院刑事庭
                                    法  官  吳  順  龍
右正本證明與原本無異。
如對本判決不服，應於送達後十日內，向本院提出上訴狀。（應抄附繕本）告訴人或
被害人如對於本判決不服者，應具備理由請求檢察官上訴，其上訴期間之計算係以檢
察官收受判決正本之日期為準。
                                    法院書記官
中      華      民      國      九十    年      四      月     十九     日
附錄本判決論罪之法律條文：
刑法第三百三十五條第一項：
意圖為自己或第三人不法之所有，而侵占自己持有他人之物者，處五年以下有期徒刑
、拘役或科或併科一千元以下罰金。


司法院資訊處製作；財團法人民間司法改革基金會備份。
